臺灣臺中地方法院民事判決
110年度豐簡字第432號
原      告  黃紹凱  
被      告  林冠廷  
            林家醇  
上列原告因被告詐欺案件（刑事案號：本院109年度金訴字第610
號），提起刑事附帶民事訴訟請求損害賠償（本院110年度附民
字第87號），經刑事庭裁定移送前來，本院於民國110年9月7日
言詞辯論終結，判決如下：
    主      文
被告應連帶給付原告新臺幣31,989元，及自民國110年1月29日起
至清償日止，按週年利率百分之五計算之利息。
原告其餘之訴駁回。 
本判決第一項原告勝訴部分得假執行。但被告如以新臺幣31,989
元為原告預供擔保，得免為假執行。
原告其餘假執行之聲請駁回。
    事實及理由
甲、程序部分：
壹、按訴狀送達後，原告不得將原訴變更或追加他訴，但擴張或
    減縮應受判決事項之聲明者，不在此限，民事訴訟法第255
    條第1項第3款定有明文。本件原告起訴時，訴之聲明第一項
    原聲明請求：被告應給付原告新臺幣（下同）592,048元，
    及自刑事附帶民事訴訟起訴狀繕本送達翌日即民國110年1月
    25日起至清償日止，按週年利率5％計算之利息。嗣於本院11
    0年9月7日言詞辯論期日，當庭減縮訴之聲明如下述（見本
    院豐簡卷第62頁），核與前開規定相符，應予准許。
貳、被告經合法通知，未於言詞辯論期日到場，核無民事訴訟法
    第386條所列各款情事，爰依原告聲請，由其一造辯論而為
    判決。
乙、實體部分：
壹、原告起訴主張：被告林冠廷經被告林家醇同意後，由被告林
    冠廷將被告林家醇向中華郵政股份有限公司申設之帳號0000
    0000000000號帳戶（下稱系爭帳戶）金融卡，於民國109年3
    月27日前某日，在不詳地點，以不詳方式交付與詐騙集團成
    員使用，並以通訊軟體LINE將上述帳戶金融卡密碼告知詐騙
    集團成員，以此方式容任詐騙集團成員以系爭帳戶作為詐騙
    他人轉帳以收受及提領詐欺犯罪所得使用。嗣上開不詳詐騙
    集團成員，於109年3月27日晚間7時2分許，撥打電話向原告
    佯稱：因原告在86小舖購物，後臺操作錯誤將其身分錯置為
    經銷商，將自動扣款，將由銀行人員協助取消云云；再由另
    外一名成員假冒銀行人員，撥打電話向原告佯稱：須依指示
    操作才能退款云云，致原告陷於錯誤，於同日晚間8時5分許
    ，依指示操作網路銀行轉帳新臺幣（下同）31,989元至系爭
    帳戶。又原告依該詐騙集團成員指示，另匯款至其他多個帳
    戶，損失共計達645,207元。原告發覺受騙，並報警處理，
    經與其他詐騙集團成員和解後，仍有30萬元之財產損害。爰
    依侵權行為之法律關係，請求被告連帶賠償原告所受損害。
    並聲明：㈠被告應連帶給付原告30萬元，及自110年1月26日
    起至清償日止，按週年利率5％計算之利息。㈡願供擔保，請
    准宣告假執行。　　
貳、被告林冠廷、林家醇均未於言詞辯論期日到場，亦未提出任
    何書狀作何聲明及陳述。　
參、本院之判斷：
一、原告主張其於上開時間、地點，匯款31,989元至系爭帳戶等情，業經本院刑事庭依被告之自白及相關事證，認定被告成立幫助洗錢罪，而以109 年度金訴字第610 號刑事判決判處被告林冠廷應執行有期徒刑4月、被告林佳醇應執行有期徒刑2月在案，此有本院109年度金訴字第610號刑事判決書在卷可稽（見本院豐簡卷第17頁至第28頁）。又被告已於相當時期受合法通知，然於言詞辯論期日不到場，亦未提出書狀作何聲明或陳述，依民事訴訟法第280 條第3 項準用第1 項規定，視同自認。是原告此部分主張之事實，堪信為真實。
二、按因故意或過失，不法侵害他人之權利者，負損害賠償責任；又數人共同不法侵害他人之權利者，連帶負損害賠償責任，民法第184條第1項前段、第185條第1項前段分別定有明文。是以，加害人於共同侵害權利之目的範圍內，各自分擔實行行為之一部，而互相利用他人之行為，以達其目的者，仍不失為共同侵權行為人，而應對於全部所發生之結果，連帶負損害賠償責任（最高法院78年度台上字第2479號判決意旨參照）。再按連帶債務之債權人，得對於債務人中之一人或數人或其全體，同時或先後請求全部或一部之給付。連帶債務未全部履行前，全體債務人仍負連帶責任。民法第273條第1項、第2項定有明文。衡以被告及其餘詐騙集團成員係以各自分工之方式，以達侵害原告財產之目的，揆諸前揭說明，就原告因詐騙而匯入系爭帳戶所受之損害31,989元，被告即應負共同侵權行為之賠償責任。是原告請求被告連帶給付31,989元，於法有據，應予准許。
三、至於原告雖主張遭同批詐騙集團詐騙，因而受有其餘匯款損
    失，經與其他詐騙集團成員和解後，仍餘有268,011元（計
    算式：300,000－31,989＝268,011）之損害等情。然查原告既
    自述匯入系爭帳戶之款項僅有31,989元（見本院豐簡卷第62
    頁），核與本院前開刑事判決認定相符。則原告其餘主張遭
    詐騙而匯至他人帳戶之損害，自難認與被告本件提供系爭帳
    戶與詐欺集團之幫助行為間，有何相當因果關係。此外，原
    告亦未舉證證明詐騙集團詐騙原告其餘款項之行為，與被告
    間有何犯意聯絡或行為分擔，自難認被告就此部分確實知情
    或有提供助益。則原告主張被告亦須就原告其餘遭詐騙款項
    268,011元連帶負侵權行為之損害賠償責任，即無理由。
四、按給付無確定期限者，債務人於債權人得請求給付時，經其
    催告而未為給付，自受催告時起，負遲延責任；又遲延之債
    務，以支付金錢為標的者，債權人得請求依法定利率計算之
    遲延利息；而應付利息之債務，其利率未經約定，亦無法律
    可據者，週年利率為百分之五，民法第229條第2項、第233
    條第1項前段、第203條分別定有明文。本件原告對被告之損
    害賠償債權，核屬無確定期限之給付，經原告以刑事附帶民
    事訴訟起訴狀繕本為催告後，被告迄未給付，當負遲延責任
    。查本件刑事附帶民事訴訟起訴狀繕本係於110年1月28日送
    達被告，有被告林冠廷、林家醇之簽名在卷可憑（見本院11
    0年度附民字第87號卷第5頁）。故原告請求被告給付自刑事
    附帶民事訴訟起訴狀繕本送達翌日即110年1月28日起至清償
    日止，按週年利率5％計算之利息，應予准許。其逾此部分請
    求（即請求110年1月26日至110年1月27日利息部分），應予
    駁回。
肆、綜上所述，原告依侵權行為之法律關係，請求被告連帶給付
    31,989元，及自110年1月28日起至清償日止，按週年利率5％
    計算之利息，為有理由，應予准許。其逾此部分請求，則屬
    無據，爰予駁回。
伍、本判決就原告勝訴部分，係依民事訴訟法第427條第1項規定
    適用簡易訴訟程序所為被告敗訴之判決，依民事訴訟法第38
    9條第1項第3款之規定，應由本院依職權宣告假執行。原告
    所為假執行之聲請，即無必要。至原告敗訴部分，其假執行
    之聲請失所依附，應併予駁回。又被告固未陳明如受不利判
    決，願供擔保請准免為假執行，然本院在衡平原則下，爰依
    民事訴訟法第392條第2項規定，依職權諭知被告以相當金額
    為原告預供擔保後，亦得免為假執行。
陸、本件原告係於刑事訴訟程序提起附帶民事訴訟，經本院刑事
    庭裁定移送而來，依刑事訴訟法第504條第2項之規定，免納
    裁判費；本件審理過程中兩造並未支出其他訴訟費用，無庸
    諭知訴訟費用之負擔，併予敘明。
中　　華　　民　　國　　110 　年　　9 　　月　　24　　日
                  豐原簡易庭  法  官  段奇琬
以上正本係依照原本做成。
如不服本判決，應於送達後20日內，向本院提出上訴狀並表明上
訴理由，如於本判決宣示後送達前提起上訴者，應於判決送達後
20日內補提上訴理由書（須附繕本）。如委任律師提起上訴者，
應一併繳納上訴審裁判費。
中　　華　　民　　國　　110 　年　　9 　　月　　24　　日
                              書記官  許瑞萍